臺灣高等法院臺南分院民事判決　100年度再易字第11號
再 審 原告　楊嘉文
再 審 被告　楊瑋文
訴訟代理人　許雅芬　律師
上列當事人間請求返還不當得利事件，再審原告對於中華民國10
0年3月29日本院100年度上易字第6號確定判決，提起再審之訴，
本院於100年6月14日言詞辯論終結，判決如下：
    主  文
再審之訴駁回。
再審訴訟費用由再審原告負擔。
    事  實
一、再審原告主張：
  (一)原確定判決有民事訴訟法第496條第1項第1款適用法規顯有
    錯誤之再審理由存在：
    再審原告為再審被告先行墊付保險費，非基於贈與；再審被
    告淘空資金公司資產，再審原告為資金公司股東之一，再審
    被告之行為，同時侵害再審原告之權利，再審原告不可能平
    白為再審被告繳納系爭保險費，足見再審被告係無法律上原
    因受有利益。再審原告已提出相當之證明，證明雙方無法律
    上原因存在，再審被告抗辯兩造有贈與之事實，自應負舉證
    責任，再審被告未能舉證，應受不利之判決。原確定判決認
    再審原告未盡無法律上原因之舉證責任，為再審原告不利之
    判決，原確定判決違反最高法院18年上字第1679號、61年台
    再字第1679號判例意旨，而有適用法規顯有錯誤之再審理由
    。
  (二)聲明：
    １本院100年度上易字第6號確定判決廢棄。
    ２上開廢棄部分，駁回再審被告前程序之上訴。
二、再審被告則以：
    依原確定判決認定「再審原告主張之事實，係給付型之不當
    得利，應就系爭款項係無法律上原因代為扣款，負舉證之責
    。惟再審原告未提出任何證據證明，而代為繳交保險費之原
    因甚多，或為借貸，或為贈與，或為其他原因而為交付，尚
    無從認定即為無法律上之原因。況依再審原告所稱因為上訴
    人沒有錢，伊只是先幫他暫墊款，母親說再審被告那邊不方
    便，要求伊先拿出，伊也有要求到時候要還伊等語，可見再
    審原告代為扣繳保險費，似非無法律上之原因存在」，原確
    定判決並無適用法規顯有錯誤之情事。至於再審原告主張「
    兩造不睦，再審原告不可能贈與金額與再審被告」等語，非
    原確定判決「適用法規顯有錯誤」之範圍，其再審無理由等
    語，資為抗辯。並答辯聲明：再審之訴駁回。
三、經查：
  (一)按民事訴訟法第496條第1項第1款規定所謂適用法規顯有錯
    誤，係指原確定判決積極適用法規錯誤或消極的不適用法規
    ，顯然影響裁判者而言，並不包括判決理由矛盾、理由不備
    、漏未斟酌證據及認定事實錯誤之情形在內（司法院大法官
    會議釋字第177號解釋、最高法院63年台上字第880號判例、
    92年度台上字第320號判決要旨參照）。
  (二)再審原告主張「原確定判決違反舉證責任分配原則，未審酌
    再審原告已盡舉證責任，再審被告抗辯兩造間有贈與關係之
    有利事實，未舉證證明，原應受不利判決，原確定判決為其
    敗訴之判決，顯有適用法規顯有錯誤之再審理由」云云。然
    查：
    依再審原告於前程序主張「因再審被告不方便，伊先幫再
      審被告墊款」等語，既為代墊款，即非無法律上原因支付
      該筆保險費，難認再審被告係無法律上原因而受領該筆款
      項。
    再審原告雖另主張「其非因贈與代再審被告支付該筆保險
      費，亦無平白使再審被告受益之意思」等語，縱令屬實，
      亦難據此認定再審被告是無法律上原因而受益，其就「再
      審被告之受益為無法律原因」一節，難認已盡舉證之責，
      原確定判決依此為再審原告不利之判決，並無適用法規顯
      有錯誤之再審理由，再審原告之主張，尚非可採。
四、綜上所述，原確定判決無民事訴訟法第496條第1項第1款之
    再審理由，再審原告提起本件再審之訴，為無理由。
五、據上論結，本件再審原告之訴為無理由，依民事訴訟法第50
    5條、第78條，判決如主文。
中    華    民    國   100    年    6     月    28    日
                  民事第四庭    審判長法  官  吳上康
                                      法  官  王金龍
                                      法  官  陳珍如
上為正本係照原本作成。
本件不得上訴。
中    華    民    國   100    年    7     月    4     日
                                      書記官  易慧玲